【裁判字號】    95,上訴,152
【裁判日期】    951027
【裁判案由】    違反槍砲彈藥刀械管制條例
【裁判全文】
臺灣高等法院花蓮分院刑事判決         95年度上訴字第152號
上  訴  人
即  被  告  辛○○
                    （另案於臺灣花蓮監獄執行中）
指定辯護人  鍾年展律師
上  訴  人
即  被  告  丙○○
選任辯護人  魏辰州律師
上  訴  人
即  被  告  丁○○
                    （另案於臺灣花蓮監獄執行中）
上  訴  人
即  被  告  戊○○
上列二人共同
指定辯護人  鍾年展律師
上列上訴人因違反槍砲彈藥刀械管制條例案件，不服臺灣花蓮地
方法院94年度訴字第189號中華民國95年4月26日第一審判決（起
訴案號：臺灣花蓮地方法院檢察署94年度偵字第852號），提起
上訴，本院判決如下：
    主  文
原判決關於辛○○殺人未遂暨丁○○、戊○○、丙○○攜帶兇器
強盜部分均撤銷。
辛○○共同未經許可，持有可發射子彈具有殺傷力之槍枝，累犯
，處有期徒刑參年拾月，併科罰金新台幣伍萬元，罰金如易服勞
役，以新臺幣壹仟元折算壹日。扣案之改造玩具手槍壹枝（槍枝
管制編號：0000000000號）沒收之；又未經許可，寄藏可發射子
彈具有殺傷力之槍枝，累犯，處有期徒刑參年陸月，併科罰金新
台幣伍萬元，罰金如易服勞役，以新臺幣壹仟元折算壹日，扣案
之霰彈槍壹枝（槍枝管制編號：0000000000號）、霰彈參顆均沒
收之。應執行有期徒刑柒年，併科罰金新台幣捌萬元，罰金如易
服勞役，以新臺幣壹仟元折算壹日，扣案之改造玩具手槍壹枝（
槍枝管制編號：0000000000號）、霰彈槍壹枝（槍枝管制編號：
0000 000000號）及霰彈參顆均沒收之。
丁○○意圖為自己不法之所有，結夥三人以上攜帶兇器，以強暴
至使不能抗拒，而取他人之物，累犯，處有期徒刑柒年陸月，扣
案之改造玩具手槍壹枝（槍枝管制編號：0000000000號）沒收之
。
戊○○意圖為自己不法之所有，結夥三人以上攜帶兇器，以強暴
至使不能抗拒，而取他人之物，累犯，處有期徒刑柒年陸月，扣
案之改造玩具手槍壹枝（槍枝管制編號：0000000000號）沒收之
。
丙○○意圖為自己不法之所有，結夥三人以上攜帶兇器，以強暴
至使不能抗拒，而取他人之物，處有期徒刑柒年肆月，扣案之改
造玩具手槍壹枝（槍枝管制編號：0000000000號）沒收之。
    事  實
一、丁○○曾因偽造文書案件，經法院判處有期徒刑4月確定，
    甫於93年6月8日易科罰金執行完畢。戊○○曾因違反毒品危
    害防制條例案件，經法院判處有期徒刑9月確定，甫於92年9
    月28日縮刑期滿執行完畢。緣林耕摑（已死亡，另經檢察官
    為不起訴處分）知悉己○○（起訴書誤載為黃名震）經濟來
    源充足，身上隨時有大筆現金，竟與丁○○、戊○○共同基
    於意圖為自己不法所有之犯意聯絡，先由丁○○尋找己○○
    行蹤，迨94年3月19日下午5時許丁○○、戊○○在張漢岳位
    於花蓮市○○○街4號住處發現己○○及其女友甲○○之行縱
    後，丁○○旋即使用戊○○所有之0000000000號行動電話撥
    打林耕摑所使用之0000000000號、0000000000號（此行動電
    話為丙○○所有）行動電話與林耕摑聯繫，告知林耕摑已發
    現己○○所駕駛車號ET-9876號自用小客車之行縱。嗣於當
    日下午6時許，己○○、甲○○駕車離開張漢岳上開住所之
    際，丁○○旋即駕駛所有車號0836-GY號自用小客車附載戊○○尾隨，並於確認己○○、甲○○欲駕車沿花蓮市○○路
    北上返回花蓮縣秀林鄉和平村後，即駕車前往花蓮市○○路
    雅歌花園KTV前，搭載林耕摑及有共同強盜犯意聯絡之丙○○後，再駕車續行追躡己○○之上開車輛，嗣於蘇花公路嘉
    里段家樂福賣場旁，發現己○○之行縱，林耕摑立即取出手
    槍（槍枝管制編號0000000000號），拉槍機滑套上膛準備強
    盜，丁○○、戊○○、丙○○見狀，均已知林耕摑欲持槍強
    盜己○○財物，竟共同基於非法持有槍彈之犯意聯絡，續由
    丁○○駕車尾隨己○○之車輛，且利用己○○駕車遇紅燈暫
    停之際，先後2次由林耕摑、丙○○持槍下車強盜，惟均因
    燈號轉換為綠燈無法得逞而未遂。丁○○並為避免己○○認
    出其所駕駛之車號，乃先行超過己○○車輛後，將車停靠於
    蘇花公路新城段新城公墓附近路旁，將車牌卸下，再尾隨己○○車後，嗣行經蘇花公路崇德段時超越己○○所駕駛車輛
    ，並於駛至蘇花公路177公里處崇德隧道南端出入口處時，
    以緊急煞車之方式，迫使己○○所駕駛之車輛停車，林耕摑
    旋即持槍與丙○○下車強盜，復因己○○見狀欲駕車逃離，
    林耕摑竟另起殺意，持槍朝己○○頭部射擊一發子彈，造成
    己○○左臉部顴骨受有槍傷，致使己○○、甲○○均不能抗
    拒，林耕摑並喝令丙○○速動手強取錢包，丙○○乃打開己○○車輛後車門，強取己○○所有之背包【內有新台幣（下
    同）7萬餘元、面額9萬元之支票1張、信用卡5張，現金卡4
    張、身分證、駕照、健保卡、存摺2本、印鑑章2枚等物】，
    甲○○並將其皮包翻開表示其中已無金錢後，由林耕摑命己○○駕車載同甲○○離開。當林耕摑、丙○○下車強盜之際
    ，丁○○、戊○○隨即將車輛駛至崇德隧道北端停車場內，
    由丁○○將原已卸除之車牌裝回，並於確定己○○因受槍傷
    ，無法繼續駕車，而將所駕駛之車輛暫停該處後，立即驅車
    迴轉，前往崇德隧道南端接應林耕摑、丙○○離去。途中，
    由林耕摑分配丙○○分得5,000元、丁○○、戊○○各分得1
    萬元，餘款4萬餘元、面額9萬元支票1張及其餘物品均由林
    耕摑取得，林耕摑並將上揭強得之支票交由羅貴麟存入其子
    莊文杰帳戶內部分抵充債務。己○○則經路過該處之海巡署
    巡邏車發覺，送往國軍花蓮總醫院急救，始免於死亡。
二、辛○○曾因竊盜案件，經法院判處有期徒刑8月確定，甫於
    89年5月23日縮刑期滿執行完畢。緣辛○○聽聞其父羅達萍
    稱其於94年3月15日凌晨，在庚○○所經營位於花蓮縣光復
    鄉○○村○○路503號之居酒屋卡拉OK（下稱：居酒屋），
    遭該店股東張峻及店內少爺等人毆打，辛○○竟心生不滿，
    亟思報復，乃夥同林耕摑、蔡啟文（未經起訴）共同基於非
    法持有槍彈之犯意聯絡，由林耕摑攜帶可發射子彈具有殺傷
    力之槍枝（槍枝管制編號0000000000號）及子彈，與不知情
    之丙○○（被訴非法持有槍彈部分，業經無罪判決確定）等
    4人於94年3月17日凌晨1時許，共乘1部自小客車前往上開居
    酒屋，迨凌晨2時許，辛○○、蔡啟文、林耕摑駕車沿南下
    車道途經居酒屋門前時，即由林耕摑持槍朝居酒屋店內射擊
    1槍，擊中居酒屋大門旁之玻璃（因係強化玻璃，故未貫穿
    ），嗣又駕車迴轉，途經該居酒屋前對面北上車道時，再由
    辛○○持林耕摑之上開槍枝朝居酒屋門口射擊1槍，又擊中
    居酒屋門旁之強化玻璃。
三、林耕摑因犯下上開案件，唯恐警方查緝，乃先行攜帶槍彈北
    上，藏匿在台北市○○區○○路501巷81弄14 號，辛○○、
    丙○○亦分別北上，與林耕摑共同藏匿該處，以躲避警方查
    緝。嗣於94年3月31 日晚上，林耕摑、丙○○、辛○○欲外
    出，林耕摑乃請辛○○將其所持有，具有殺傷力之土造霰彈
    槍1枝、制式霰彈子彈4發，及其他不具殺傷力之土造金屬彈
    頭5顆、玩具槍底火建築工業用彈1盒、玩具金屬滑套1支等
    物藏匿屋內廚房洗手台下櫃內。嗣於94年3月31日晚上9時35
    分許（起訴書誤載為4月31日），因警方循線得知林耕摑、
    辛○○、丙○○等人藏匿台北市○○區○○路501巷附近民
    宅，乃組隊前往查緝，至台北市○○區○○路501巷附近巷
    道內，恰遇林耕摑、丙○○、辛○○等人外出，乃執行逕行
    拘提，因林耕摑欲持槍拒捕，當場經員警開槍射擊，致林耕
    摑、丙○○分別受有槍傷，並在林耕摑身上及背包內查獲之
    克拉克改造手槍2枝（其中槍枝管制編號0000000000號之槍
    枝具有殺傷力，另槍枝管制編號0000000000號之槍枝不具殺
    傷力）、改造子彈15發，並經辛○○帶同員警前往上開居所
    之廚房洗手台下櫃內取出其所寄藏之上開槍彈等物，林耕摑
    後經送醫後不治死亡。
四、案經花蓮縣警察局花蓮分局、新城分局、鳳林分局報告臺灣
    花蓮地方法院檢察署檢察官簽分偵查起訴。
    理  由
甲、有罪部分：
壹、證據能力部分：
一、按被告以外之人於審判外之言詞或書面陳述，除法律有規定
    者外，不得做為證據。被告以外之人於檢察事務官、司法警
    察官或司法警察調查中所為之陳述，與審判中不符時，其先
    前之陳述具有較可信之特別情況，且為證明犯罪事實存否所
    必要者，得為證據，刑事訴訟法第159條第1項、第159條之2
    分別定有明文。被告丁○○辯稱：證人張鴻森於警詢中所述
    無證據能力；被告戊○○選任辯護人為被告戊○○辯稱：證
    人丙○○、丁○○於警詢中所述無證據能力。經查：
  (一)證人張鴻森並未經檢察官聲請傳喚作證，故其警詢中所述，
    並無證據能力。
  (二)證人丙○○、丁○○於警詢中所述，與彼等原審審理時證述
    之內容不符，惟因丙○○、丁○○於偵查中已以證人身分作
    證，本院認丙○○、丁○○於警詢中所述並非證明犯罪事實
    存否所必要，並無證據能力。
二、按被告以外之人於審判外之陳述，雖不符刑事訴訟法第159
    條之1至159條之4之規定，而經當事人於審判程序同意作為
    證據，法院審酌該言詞陳述或書面陳述作成時之情況，認為
    適當者，亦得為證據；當事人、代理人或辯護人於法院調查
    證據時，知有第159條第1項不得為證據之情形，而未於言詞
    辯論終結前聲明異議者，視為有前項之同意，同法第159條
    之5定有明文。本案除上開被告及辯護人對於前揭證人之警
    詢中所述之證據能力有爭執外，對於證人己○○、甲○○於
    警詢所述之證據能力均不爭執，且未於言詞辯論終結前聲明
    異議，本院審酌彼等警訊筆錄作成時之情形，亦認為適當，
    故彼等警詢筆錄，有證據能力。
貳、認定被告犯罪所憑證據部分：
一、犯罪事實一部分：
  (一)訊據被告丙○○、丁○○、戊○○對於被告丁○○使用被告
    戊○○之行動電話聯絡林耕摑，告知林耕摑已找到己○○駕
    駛之車輛，並由被告丁○○駕車附載被告戊○○前往至雅歌
    花園KTV 搭載林耕摑、丙○○後，並續行追趕己○○駕駛之
    車輛，嗣途經家樂福賣場附近時，彼等3人目睹林耕摑在車
    上拉手槍之槍機滑套並上膛，且途中有2次見己○○遇紅燈
    停車，而由林耕摑持槍與被告丙○○下車欲攔下己○○駕駛
    之車輛，惟因燈號變為綠燈而未得逞，被告丁○○為避免遭
    己○○認出車號，在途中將所駕駛之自小客車車牌取下，迨
    追至崇德隧道入口前，由被告丁○○以自小客車超前，並以
    緊急煞車之方式攔下己○○所駕駛之車輛後，林耕摑隨即持
    槍與被告丙○○一起下車，被告丁○○則載被告戊○○至前
    方等候，林耕摑下車後見己○○欲駕車逃離，乃朝己○○頭
    部射擊一槍，被告丙○○並自己○○車上拿取己○○之皮包
    後，放己○○開車離去，被告丁○○則駕車載被告戊○○回
    頭接林耕摑及被告丙○○上車後返回花蓮等事實均坦承不諱
    ，惟均否認有持槍強盜之犯行。
  (1)被告丙○○辯稱：伊在家樂福賣場旁雖有看到林耕摑拉槍機
    滑套並上膛，但伊害怕林耕摑拿槍射伊，林耕摑並要伊下車
    收帳，到了崇德隧道南端出入口處，伊有下車，但係因林耕
    摑拿槍逼伊去拿包包，坐在車上的女子有拿自己的包包給伊
    ，但伊想收帳是男生的事，所以將包包還給那名女子，林耕
    摑事後有給伊5,000元，但這是之前伊借錢給林耕摑，林耕
    摑還伊的錢云云。被告丙○○選任辯護人為被告丙○○辯稱
    ：丙○○長期受林耕摑以毒品及槍械控制，丙○○係遭林耕
    摑以槍械脅迫而為犯罪云云。
  (2)被告丁○○辯稱：係林耕摑叫伊開車追己○○的車輛，伊不
    想去，並要林耕摑叫朋友來載他，也是林耕摑叫伊在崇德隧
    道南端出入口緊急煞車迫使己○○停車，事後伊並沒有分到
    1萬元云云。被告丁○○選任辯護人為被告丁○○辯稱：丁○○平日以受金融機關委託協尋債務人所有車輛為業，林耕
    摑係以處理債務糾紛為名委託被告丁○○協尋己○○所有車
    號ET-9876號自小客車，故發現己○○行蹤後，始以電話聯
    繫林耕摑，林耕摑遂要求丁○○載其前往尋找己○○，丁○○不疑有他，乃允諾載其前往，嗣於途中發覺林耕摑攜帶槍
    枝，即要求林耕摑另找人搭載，但為林耕摑所拒，林耕摑並
    以槍械脅迫，伊才受其指示繼續追趕被害人車輛，伊主觀上
    並無不法所有之意圖云云。
  (3)被告戊○○辯稱：當天係丁○○載伊回家，但丁○○接到電
    話後，詢問伊是否急著回家，並向伊說等一下再載伊回去，
    伊要先去載別人，後來丁○○就去雅歌花園載林耕摑、丙○○，途中伊想下車逃跑，但林耕摑不讓伊下車，因林耕摑有
    槍，伊很害怕，事後伊並沒有拿到錢云云。被告戊○○選任
    辯護人為被告戊○○辯稱：戊○○與林耕摑等人並無任何犯
    意聯絡，更未參與犯罪行為，當初僅單純央請丁○○駕車搭
    載其回家而已云云。
  (二)經查：
  (1)證人己○○於警詢中證稱：「…開到崇德舊管制站要進入山
    區路段時有一輛白色轎車超越我車，離崇德隧道口約50公尺
    處突然在我車前緊急煞車，我把車停在他後方，該車後座二
    側各下來1名年輕人，左側的戴卡其色漁夫帽，高約180公分
    ，體壯，有持槍，右側的男子比較年輕，體瘦，牛仔褲。持
    槍歹徒將我車門打開用槍比著我叫我下車，我看情形不能下
    車準備要加速往前衝時，他就朝我頭部開槍，擊中我左臉額
    骨部位，我的嘴部、鼻孔流血無法駕駛，持槍歹徒又喝令我
    把車開到隧道口南端停車場，叫我把錢拿出來，我求歹徒不
    要開槍，你要錢我全部給你。我因受傷無法拿放在後座的背
    包，就叫甲○○拿給歹徒，甲○○下車時也有把她的包包掏
    出給歹徒看。甲○○上車後歹徒問我們還有沒有沒拿出來的
    東西，我回答已經通通給你們了，持槍歹徒就叫我們「快走
    」我因害怕而強忍把車開進隧道停在隧道北端停車場，並叫
    甲○○打電話叫救護車…。」等語（94年度他字第60號卷第
    12頁以下）。
  (2)證人甲○○於警詢中證稱：「己○○開自小客車載我要回和
    平，開到崇德隧道口前，前面一輛車突然就停下，己○○也
    跟著停車，對方有2個男子下車，開車的男子戴鴨舌帽，另
    一個體型很瘦，戴眼鏡。戴帽子的手上拿1把手槍，用力敲
    己○○車窗，很像是用台語叫喊「下車」，己○○把車往右
    邊空地開去要閃避，他們2人跟著衝過去要阻擋並用力敲窗
    戶，我聽見「砰」一聲又聞到火藥味，就看見己○○鼻孔流
    血。不知道是哪位歹徒喝令我們：「把錢拿出來」，沒持槍
    的歹徒就打開我這邊的車門，我下車後求他們2人：「不要
    傷人，你們要什麼我都給。」，己○○就告訴他們錢都在後
    座，沒持槍的歹徒就開後門直接拿走己○○的背包，我在車
    旁很害怕，邊告訴歹徒我身上沒錢，邊把包包翻給他們看。
    後來己○○就開車繼續北上，出隧道他就把車開到停車場叫
    我打119，後來我看見一輛海巡署的巡邏車經過，就向他們
    求救，他們用巡邏車把己○○送到國軍花蓮總醫院急救。」
    等語（94年度他字第60號卷第24頁以下）。
  (3)證人丁○○於偵查中證稱：「案發前一天在張鴻森家中，有
    聽到張鴻森與朋友聊天說到這對夫婦（指己○○、甲○○）
    在長頸鹿後面停車場差點被搶，後來林耕摑打電話要我找該
    夫婦開的車子，他告訴我前一天沒有搶到該夫婦，因我欠林
    耕摑錢，所以幫他找車，我在案發前一天就知道林耕摑要行
    搶，林耕摑大約搶得7萬多元，我分得1萬元、戊○○分得1
    萬元，阿弟（指丙○○）分得5,000元，其他的錢由林耕摑
    取走，我在案發當天中午有告訴戊○○強盜未遂之事。」等
    語（偵查卷第16-18頁）。
  (4)證人戊○○於偵查中證稱：「丁○○於案發當天下午，有告
    訴我前一天晚上有一對夫婦被搶，但沒搶到，案發前我向丁○○借錢，當天案發後丁○○有將錢交給我。」等語（偵查
    卷第23頁）。
  (5)證人己○○既遭林耕摑持搶射傷，而警方於94年3月31日，
    在林耕摑身上及背包內查獲之槍枝及子彈，經送鑑定結果認
    槍枝管制編號0000000000號槍枝係由仿GOLCK廠27型半自動
    手槍製造之玩具手槍換裝土造金屬槍管、復進簧桿而成之改
    造手槍，經檢視，槍機無撞針，無法擊發適用子彈，認不具
    殺傷力；另槍枝管制編號0000000000號具有殺傷力等情，有
    內政部警政署刑事警察局94年4月13日刑鑑字第0940053382
    號槍彈鑑定書在卷可參。是林耕摑用以持槍強盜之槍枝，應
    為槍枝管制編號0000000000號槍枝無訛。
  (6)此外，復有被告丁○○、戊○○、丙○○之通聯調閱查詢單
    等在卷可參。
  (7)綜上，證人己○○、甲○○確遭林耕摑及被告丙○○持槍強
    盜，而被告丁○○負責開車追逐證人己○○駕駛之車輛，戊○○亦早已知悉林耕摑等人欲對己○○實施強盜行為，仍隨
    同彼等前往，並於事後分得贓款，足認彼等3人均有參與持
    槍強盜之犯行，至臻明確，犯行堪以認定。
  (三)被告辯解不可採之理由：
  (1)被告丁○○辯稱：係單純受林耕摑委託找尋己○○之車輛，
    當發覺林耕摑攜帶槍枝後，即要求林耕摑另找人搭載，但遭
    林耕摑以槍械脅迫，伊才受其指示繼續追趕被害人車輛，伊
    主觀上並無不法所有之意圖云云。惟被告丁○○於前揭偵查
    中證述，案發前一日即知道林耕摑要對己○○行搶，但因積
    欠林耕摑債務，才幫其找車，足見被告丁○○於案發前即已
    知林耕摑要強盜己○○財物，卻仍幫忙找尋己○○之車輛，
    且於發現己○○、甲○○行蹤後，隨即告知林耕摑，並在林
    耕摑要求下，開車至雅歌花園KTV前載林耕摑及被告丙○○
    。而當林耕摑及被告丙○○在崇德隧道口前，下車對己○○
    行搶之際，果若被告丁○○係受到林耕摑脅迫而開車載其行
    搶，是時已脫離林耕摑之控制，何以不趁此時機驅車駛離？
    反而將車輛駛至崇德隧道北端停車場內，並將原已卸除之車
    牌裝回，嗣後並開車返回搭載林耕摑及被告丙○○？況其於
    林耕摑行搶後亦分得贓款，足見其有強盜之犯意並有實施強
    盜之行為。故被告丁○○前開辯解，不可採信。
  (2)被告戊○○辯稱：案發當日僅單純央請被告丁○○駕車搭載
    其回家絡，並未參與犯罪行為云云。惟被告戊○○於偵查中
    證述，案發事前即知己○○、甲○○前一天遭搶未果之事。
    另被告丙○○於偵查中證稱：「當時頑皮（指丁○○）開車
    來載林耕摑，車上有2人，是頑皮開車，另1人坐副駕駛座，
    林耕摑坐駕駛座後面，我作他旁邊，林耕摑有問坐副駕駛座
    的朋友說怎麼那麼快就出來了，後來他們3人互相討論被搶
    的車子，說車子在什麼地方，還有說車款、車號、車子顏色
    ，是坐前座的2個人跟林耕摑說。」等語（94年度他字第60
    號卷第52頁），均足證明被告戊○○已事先知悉林耕摑欲找
    尋己○○之車輛。而丁○○於發現己○○、甲○○行蹤後，
    隨即以戊○○之行動電話告知林耕摑此事，並在林耕摑要求
    下，開車至雅歌花園KTV前載林耕摑、丙○○，苟被告戊○○不知林耕摑欲對己○○行搶，以強盜他人財物係屬重大犯
    罪，理應越少人知道越能避免為警查獲，被告丁○○實無搭
    載被告戊○○一同至雅歌花園搭載林耕摑及被告丙○○之必
    要？況且，被告戊○○如係欲請被告丁○○送其回家，在得
    知被告丁○○欲至雅歌花園KTV載林耕摑時，亦無一同前往
    之必要。況其於林耕摑行搶後後亦分得贓款，足見其有強盜
    之犯意並有實施強盜之行為。故被告戊○○前開辯解，不可
    採信。
  (3)被告丙○○辯稱：係受林耕摑長期以毒品控制及持搶脅迫，
    始參與行搶云云。惟查，證人辛○○於原審審理時證稱：「
    丙○○係林耕摑的小弟。」等語（原審卷(二)第188頁），被
    告丙○○既是林耕摑之小弟，林耕摑即無持槍脅迫其前去行
    搶之理。況且，果若該次強盜犯行係林耕摑持槍脅迫被告丙○○為之，被告丙○○理應極為畏懼林耕摑，被告丙○○豈
    有於日後又前往台北市○○區○○路501巷81弄14號與林耕
    摑一同藏匿，而遭警同時查獲。至於證人丁○○於原審審理
    時證稱：「在整個過程沒有聽到林耕摑與丙○○討論要去強
    盜財物之事，駕車途中遇到第一個紅綠燈時，林耕摑下車，
    結果又紅燈，當時丙○○有開車門，但沒下車，林耕摑說下
    車就對了，之後林耕摑上車之後就一直罵丙○○，在崇德隧
    道口下車時，林耕摑叫丙○○趕快下車，不然要做什麼。」
    等語（原審卷(二)第196頁），亦不足證明被告丙○○曾遭林
    耕摑持槍脅迫。另其所辯遭林耕摑長期以毒品控制云云，亦
    無證據證明。故被告被告丙○○及辯護人前開辯解，均不足
    採信。
二、犯罪事實二部分：
  (一)訊據被告辛○○坦承於前開時地，夥同蔡啟文、林耕摑等3
    人由林耕摑持槍向居酒屋射擊之事實不諱，惟辯稱：向居酒
    屋射擊之2槍均係林耕摑所開，伊雖曾射擊1槍，但未擊發云
    云。
  (二)經查：
  (1)案發當日凌晨1時多許，林耕摑等人將車輛停在居酒屋前，
    車上約有3、4人，林耕摑係坐在副駕駛座後面，該車停留約
    10幾分鐘後，即在南下車道，由林耕摑持槍射擊，居酒屋內
    之莊世豪、張峻、庚○○及其他客人聽聞槍響，均至居酒屋
    門口查看狀況，該車復駛至火車站回頭到居酒屋正前方之北
    上車道，再由坐在駕駛座後面之辛○○持槍由已部分開啟之
    車窗朝居酒屋前方人群處射擊第二槍，而射中張峻後方之居
    酒屋玻璃等情，業據證人莊世豪、張峻、庚○○於原審審理
    時證述綦詳（原審卷(二)第173頁以下），互核3人就被告辛○○、林耕摑當時在車內所坐之位置，所述均相一致，應堪採
    信。
  (2)被告辛○○於原審準備期日供稱：蔡啟文在車上有拿一把槍
    給我，槍是蔡啟文先扣好板機，要我自己開槍，因為他認為
    這是我的事情等語（原審卷(一)第91頁）。而本件純係被告辛○○與該居酒屋間之個人私怨，苟被告辛○○於射擊一槍未
    擊發後，未擊發後，即未再行開槍射擊？並不合常理。
  (3)綜上，向居酒屋玻璃射擊之第二槍係由被告辛○○所開槍射
    擊乙節，應堪認定，被告辛○○辯稱：其射擊之子彈均未擊
    發云云，不足採信，犯行堪以認定。
三、犯罪事實三部分：
    此部份之犯罪事實，迭據被告辛○○於警詢及偵審中均坦承
    不諱。又扣案之霰彈槍彈經鑑定結果，認霰彈槍1枝（槍枝
    管制編號0000000000號）係土造霰彈槍，機械性能良好，可
    擊發適用子彈，具殺傷力；扣案霰彈4顆均係12GAUGE之制式
    霰彈，鑑驗時試射1顆，認均具殺傷力；送鑑定之改造手槍
    滑套1枝係玩具金屬滑套；改造子彈5顆，係土造子彈，具直
    徑約8.7mm之土造金屬彈頭，經檢視均不具底火，不具子彈
    完整結構，均不具殺傷力；底火1盒，認係玩具槍用底火片
    及口徑0.22吋之建築工業用彈，不具金屬彈頭，不具子彈完
    整結構，均不具殺傷力等情，有內政部警政署刑事警察局94
    年5月17日刑鑑字第0940074132號槍彈鑑定書在卷可參。並
    有上開槍彈等物扣案足憑，是被告辛○○此部份自白與事實
    相符，應堪採信，其未經許可持有槍彈之犯行，亦堪認定。
參、論罪科刑之理由：
一、核被告丙○○、丁○○、戊○○所為，均係犯刑法第330條
    第1項結夥3人以上攜帶兇器強盜罪、槍砲彈藥刀械管制條例
    第8條第4項未經許可持有具有殺傷力之槍枝罪、同條例第12
    條第4項未經許可持有子彈罪。被告丙○○、丁○○、戊○○與林耕摑間，就前開犯行，有犯意聯絡與行為分擔，均為
    共同正犯。被告3人同時未經許可持有槍枝及子彈，係以一
    行為同時觸犯二罪名，應論以較重之未經許可持有具有殺傷
    力之槍枝罪處斷。彼等所犯結夥3人以上攜帶兇器強盜罪與
    未經許可持有具有殺傷力之槍枝罪間，有方法結果之牽連關
    係，應論以較重之攜帶兇器強盜罪。又彼等行為後，修正後
    刑法已刪除牽連犯規定，故依新法彼等所為應論以數罪併罰
    ，比較新舊法，以舊法較有利於彼等，爰依舊法論以結夥3
    人以上攜帶兇器強盜罪，併此敘明。再彼等強盜既遂前數次
    強盜行為，均為強盜既遂之接續行為，僅論以一次強盜既遂
    犯行。被告丁○○、戊○○有犯罪事實所載之前科執行紀錄
    ，此有台灣高等法院被告前案紀錄表在卷可參，彼等於5年
    內再犯本件有期徒刑以上之罪，均為累犯，應依刑法第47
    條第1項規定，加重其刑。
二、核被告辛○○就犯罪事實二所為，係犯槍砲彈藥刀械管制條
    例第8條第4項未經許可持有具有殺傷力之槍枝罪、同條例第
    12條第4項未經許可持有子彈罪；就犯罪事實三所為，係犯
    槍砲彈藥刀械管制條例第8條第4項未經許可寄藏具有殺傷力
    之槍枝罪、同條例第12條第4項未經許可寄藏子彈罪。被告
    辛○○與林耕摑、蔡啟文，就犯罪事實二之犯行，有犯意聯
    絡及行為分擔，均為共同正犯。被告辛○○未經許可同時持
    有槍枝及子彈、未經許可同時寄藏槍枝及子彈，均係以一行
    為同時觸犯二罪名，各應從一重之未經許可持有具有殺傷力
    之槍枝及未經許可寄藏具有殺傷力之槍枝論處斷。公訴人雖
    認被告辛○○就犯罪事實三所為，係犯未經許可持有槍彈罪
    ，然依卷內資料，上開改造玩具手槍2枝及子彈15顆均係在
    林耕摑身上及背包內所查獲，依卷附證據資料並無被告辛○○與林耕摑共同持有之證據，自難以被告辛○○與林耕摑共
    同藏匿於台北地區，遽認被告辛○○就林耕摑所持有之槍彈
    即有支配、管理之權限，而與林耕摑共同持有之。公訴人對
    該部份起訴法條尚有未恰，惟基於社會事實同一性，應予變
    更。被告辛○○所犯前開二罪，犯意各別，行為互殊，應予
    分論併罰。又修正後刑法將數罪併罰刑度由20年提高為30年
    ，以舊法較有利於被告辛○○，附此敘明。被告辛○○有犯
    罪事實所載之前科執行紀錄，有臺灣高等法院被告前案紀錄
    表在卷可參，其於五年內再犯本件有期徒刑以上之罪，為累
    犯，應依刑法第47條第1項規定，加重其刑。
三、原審對被告丙○○、丁○○、戊○○、辛○○論罪科刑，固
    非無見。惟原審認為在場實施強盜犯罪者僅為被告丙○○、
    林耕摑，被告丁○○、戊○○雖有犯意聯絡，然未在場共同
    實施犯罪，僅為共謀共同正犯，不能論以結夥3人以上實施
    強盜罪。惟被告丁○○、戊○○於被告丙○○及林耕摑實施
    強盜之際，僅將車輛開到崇德隧道北端停車場，與被告丙○○及林耕摑實施強盜之崇德隧道南向出口，距離很近，仍屬
    於在場實施強盜之範疇。又原判決亦漏未論及被告丙○○、
    丁○○、戊○○等3人數次接續強盜犯行，且論罪法條漏引
    刑法第330條第1項。另原判決既將公訴人對被告辛○○所起
    訴之非法持有槍彈罪，變更為寄藏槍彈罪而判決，竟又對非
    法持有槍彈罪部分，不另為無罪判決之諭知，並對被告辛○○論以殺人未遂（詳如後），均有未當。被告丙○○、丁○○、戊○○、辛○○等4人上訴，否認犯罪，固無理由，
    惟原判決既有可議，應就被告辛○○殺人未遂，暨被告丁○○、戊○○、丙○○攜帶兇器強盜部分，予以撤銷改判。
四、本院審酌被告丙○○、丁○○、戊○○、辛○○等4人素行
    、犯罪之動機、手段、所生之危害、犯罪所得財物及分工情
    形，犯後態度等一切情狀，各量處如主文所示之刑，並就被
    告辛○○部分定應執行刑，及就併科罰金部分諭知易服勞役
    之折算標準。扣案之改造玩具手槍1枝（槍枝管制編號：000
    0000000號）、霰彈槍1枝（槍枝管制編號：0000000000號）
    及霰彈3顆（另1顆業經送鑑定時試射，已無殺傷力）均係違
    禁物，依刑法第38條第1項第1款宣告沒收之。又修正後刑法
    第42條第3項前段規定易服勞役以新台幣1仟元、2仟元或3仟
    元折算1日，較舊法以900元折算1日有利，比較新舊法，以
    修正後之規定，較有利於被告辛○○，均附此敘明。
肆、不另為無罪諭知部分：
一、公訴意旨另以：被告丁○○、戊○○、丙○○就犯罪事實一
    部份之犯行，與林耕摑有殺人之犯意聯絡，而由林耕摑持槍
    朝己○○頭部射擊1發子彈，造成己○○左臉部顴骨受有槍
    傷，因認被告丁○○、戊○○、丙○○此部份亦涉有刑法第
    271條第2項殺人未遂罪嫌云云。按犯罪事實應依證據認定之
    ，無證據不得認定其犯罪事實；又不能證明被告犯罪者應諭
    知無罪之判決，刑事訴訟法第154條第2項、同法第301條第1
    項分別定有明文。訊據被告丁○○、戊○○、丙○○均堅詞
    否認有殺人之犯行，辯稱：並無與林耕摑有殺人之犯意聯絡
    等語。經查，證人己○○於警詢中證稱：持槍歹徒以手將我
    車門打開，用槍比著我，叫我下車，我看情形不能下車，準
    備要加速往前衝時，他開槍朝我頭部射擊等語，核與證人甲○○於警詢中證述內容相符，被告丙○○於警詢及偵查中亦
    為如此供述。是林耕摑開槍之原因係因己○○欲駕車逃離，
    是被告丁○○、戊○○、丙○○雖均知悉林耕摑係持槍強盜
    ，並與之有犯意聯絡與行為分擔，但就強盜過程中，林耕摑
    會因己○○欲逃離，而朝己○○頭部開槍射擊一事，依卷內
    資料，並無證據證明此點在被告丁○○、戊○○、丙○○與
    林耕摑之犯意聯絡之中或在彼等之犯罪計劃內，自難據令被
    告丁○○、戊○○、丙○○等共犯殺人未遂犯行，該部分本
    應諭知無罪判決，惟公訴認此部份殺人未遂犯行與上開有罪
    部分，有方法結果之牽連關係，爰不另為無罪判決之諭知。
二、公訴意旨另以：被告辛○○因聽聞其父羅達萍，在花蓮縣光
    復鄉○○村○○路503號之居酒屋，遭該店股東張峻及店內
    少爺等人毆打，竟夥同蔡啟文、林耕摑共同基於殺人未遂之
    犯意聯絡，於94年3月17日凌晨2時許，駕車沿南下車道途經
    居酒屋門前時，先由林耕摑持槍朝居酒屋店內射擊1槍，擊
    中居酒屋大門旁之玻璃（因係強化玻璃，故未貫穿），張峻
    、莊世豪、庚○○及部分店內客人等人聽聞槍響，均至居酒
    屋門口查看狀況，林耕摑等人又駕車迴轉，途經該居酒屋前
    對面北上車道時，再由辛○○持林耕摑之上開槍枝朝居酒屋
    門口射擊1槍，幸未擊中他人，僅擊中張峻站立處後方之居
    酒屋門旁之強化玻璃，因認被告辛○○涉犯刑法第271條第2
    項殺人未遂犯嫌。按犯罪事實應依證據認定之，無證據不得
    認定其犯罪事實；又不能證明被告犯罪者應諭知無罪之判決
    ，刑事訴訟法第154條第2項、同法第301條第1項分別定有明
    文。訊據被告辛○○堅詞否認有殺人之犯行，辯稱：伊雖有
    開一槍，但未擊發，伊並無殺人犯意等語。經查，被告辛○○確有擊發一槍等情，且其與林耕摑、蔡啟文就開槍射擊之
    犯行，有犯意聯絡及行為分擔，均為共同正犯，已如前述，
    惟當林耕摑射擊第一槍時，居酒屋負責人庚○○及少爺莊世
    豪均在居酒屋屋門口等候客人，且當時林耕摑及被告辛○○
    所駕駛之車輛行經南下路段距離居酒屋門口約僅13公尺等情
    ，業經證人庚○○、莊世豪於警詢中證述明確（花市警刑字
    第0943001474號警卷第10、19頁），然林耕摑在如此短暫之
    距離卻僅向強化玻璃射擊，且當居酒屋股東張峻聽到槍聲出
    門查看究境之際，林耕摑及被告辛○○並未立即再持槍射擊
    ，反而係駕車離去，於行經光復火車站前後再迴轉至居酒前
    之北上車道，在距離約21公尺處，再由被告辛○○射擊第二
    槍，且亦僅擊中強化玻璃，果若被告辛○○有殺人犯意，何
    以在如此短之距離內，未射中居酒屋之人員？或是持槍下車
    在更近之距離內朝人射擊？足見被告辛○○夥同林耕摑、蔡
    啟文前往屋酒屋開槍射繫，應僅為遂行恐嚇之犯行，難認有
    殺人未遂之犯意。但公訴人並未就恐嚇犯行起訴，本院無從
    審判。另公訴人起訴被告殺人未遂犯行部分，本應諭知無罪
    判決，惟公訴人認此部份殺人未遂犯行與上開有罪部分，有
    方法結果之牽連關係，爰不另為無罪判決之諭知。
據上論斷，應依刑事訴訟法第369條第1項前段、第364條、第299
條第1項前段，槍砲彈藥刀械管制條例第8條第4項、第12條第4項
，刑法第11條前段、第28條、第330條第1項、第55條、第47條第
1項、第42條第2項、第38條第1項第1款，修正前刑法第51條第5
款，判決如主文。
本案經檢察官乙○○到庭執行職務。
中    華    民    國    95    年    10    月    27    日
                  審判長法  官  謝志揚
                        法  官  蔣有木
                        法  官  湯文章
上列正本證明與原本無異。
如不服本判決，應於送達後10日內，向本院提出上訴狀。其未敘
述理由者，並應於提出上訴狀後10日內向本院補提理由狀 (須附
繕本)。
                        書記官  李德霞
中    華    民    國    95    年    10    月    27    日
附錄本判決論罪之法律條文：
刑法第330條第1項：
犯強盜罪而有第三百二十一條第一項各款情形之一者，處七年以
上有期徒刑。
槍砲彈藥刀械管制條例第8條第4項：
未經許可，持有、寄藏或意圖販賣而陳列第一項所列槍枝者，處
一年以上七年以下有期徒刑，併科新台幣七百萬元以下罰金。
槍砲彈藥刀械管制條例第12條第4項：
未經許可，持有、寄藏或意圖販賣而陳列子彈者，處五年以下有
期徒刑，併科新台幣三百萬元以下罰金。


司法院資訊處製作；財團法人民間司法改革基金會備份。
